臺灣高等法院高雄分院刑事判決　　　　94年度上訴字第1629號
上　訴　人　臺灣屏東地方法院檢察署檢察官
被　　　告　甲○○
上列上訴人因被告違反森林法案件，不服臺灣屏東地方法院94年
度訴字第324 號中華民國94年8 月16日第一審判決（起訴案號：
臺灣屏東地方法院檢察署94年度偵字第980 號），提起上訴，本
院判決如下：
     主  文
原判決關於甲○○部分撤銷。
甲○○結夥二人以上，竊取森林主產物，處有期徒刑捌月，併科
罰金新台幣貳拾貳萬柒仟元，罰金如易服勞役，以罰金總額與陸
個月之日數比例折算。扣案之鐵鋸肆支、十字鎬、鋤頭各壹把、
螺絲起子壹支、照明燈壹組，均沒收。
     事  實
一、甲○○、賴秋亮（業經原審判決無罪確定在案）及鍾進財（
    已於民國93年9 月26日死亡，另經檢察官為不起訴處分）等
    3 人，基於共同結夥之犯意聯絡及行為分擔，於93年7 月13
    日下午5 時許，分別騎乘車牌號碼PYB-008 號、F67-630 號
    與GWH-839 號機車至行政院農業委員會林務局屏東林區恆春
    事業區第38及39號林班地（非屬保安林範圍）後，由鍾進財
    攜帶其所有之照明燈1 組、殺蟲劑1 瓶及客觀上足供兇器使
    用之鐵鋸4 支、十字鎬、鋤頭各1 把、螺絲起子1 支等物一
    同徒步進入上開林班地，竊取森林主產物墨水樹12株，被害
    山價合計新台幣11萬3,500 元，得手後，為林務局屏東林區
    管理處恆春工作站技術士劉育宗，於同日晚間6 時許，在屏
    東縣滿州鄉○○村○○路旁山區出入口處發現，並報警查獲
    ，並起獲其等竊得之墨水樹12株，及扣得其等供盜伐墨水樹
    所用之鐵鋸4 支、十字鎬、鋤頭各1 把、螺絲起子1 支、照
    明燈1 組及與犯罪無關之殺蟲劑1 瓶。
二、案經屏東縣警察局恆春分局移送臺灣屏東地方法院檢察署檢
    察官偵查起訴。
     理  由
甲、程序部分：
一、同案被告鍾進財業於93年9 月26日上午6 時40分許死亡，有
    臺灣屏東地方法院檢察署相驗屍體證明書1 紙在卷可稽（94
    年度偵字第980 號卷第9 頁）。而其生前於警訊中之陳述，
    依法錄音，並於檢察官偵訊時為相同陳述，亦未抗辯有何非
    法取供情事，足見警詢出於自由意思，具有可信之特別情況
    ，且為證明犯罪事實之存否所必要者，依刑事訴訟法第159
    條之3 第1 款規定，自有證據能力，得為證據。
二、證人劉育宗、林寶義警訊中之陳述，均屬被告以外之人在審
    判外之陳述，惟被告於本院審理時未於言詞辯論終結前聲明
    異議，且渠等警訊陳述均出於自由意思，本院審酌該言詞陳
    述時之情況認為適當，依刑事訴訟法第159 條之5 第2 項規
    定，視為同意作為本案之證據，自有證據能力，均得為證據
    。
乙、實體部分：
一、訊據被告甲○○矢口否認有上開違反森林法之犯行，辯稱：
    其是因為要到山上採草藥給女兒治氣喘，找不到就去林寶義
    他家問他，順便在他家喝酒云云。
二、惟查上開事實，業據同案被告鍾進財於93年7 月13日23時於
    警詢時供稱：「（問：你與何人共同準備行竊？用何種方法
    、何種工具竊取？你們分工情形如何？）我與甲○○及賴秋
    亮。用手鋸、十字鎬、鋤頭及起子等工具竊取，各自尋找目
    標竊取」等語（警卷第14頁）。復有扣案之鐵鋸4 支、十字
    鎬、鋤頭各1 把、螺絲起子1 支、照明燈1 組等盜伐墨水樹
    犯罪工具可資佐證。及卷附之贓物認領保管單1 紙、現場照
    片20張、恆春事業區第39林班墨水樹被害位置圖1 紙足資為
    憑。至於同案被告鍾進財於93年7 月14日13時20分至14時20
    分於警詢中改稱：「（問：你進入林務局管轄恆春事業區38
    、39號林班地內欲作何事？）我進入該林務局管轄恆春事業
    區38、39林班地內是要拿樹。」、「（問：你是欲要拿何種
    樹木？）我是要拿一些別人不要的樹枝。」、「（問：你是
    否與何人相約共同前往該林班地？）沒有」、「（問：你當
    時有無與甲○○及賴秋亮一同進入林班地內？）當時我是與
    甲○○一起前往林班地內，並沒有與賴秋亮一起在林班地內
    。」、「（問：你於第1 次警訊筆錄中，供稱夥同甲○○、
    賴秋亮等人攜帶工具進入林班地內尋找所竊取之目標，你作
    何解釋？）我當時是與賴秋亮一同進入林班地尋找目標，甲
    ○○到達時並未與我們一同進入，而是往外走就不知去向」
    等語（警卷第20至第21頁），與其在警局初訊前後供述不一
    。然查證人劉育宗於警訊證述：現場有12株墨水樹遭砍，且
    可以確定被伐墨水樹屬遭伐未超過1 小時之新鮮枝幹等語（
    見警卷第23頁）。於原審審理時結證：我奉指示埋伏、搜尋
    盜挖情形，事發當天，我留到下班5 點以後，發現被盜挖的
    地區停了3 、4 部機車，這樣跡象可以確定有人在裡面，我
    保持正常巡視路徑，故意不停下來，經過了2 、3 百公尺後
    ，我又回頭，看林區內有墨水樹被砍下來，已經傾倒，我用
    數位相機拍照，慢慢靠近，到溪流旁，當時我感受到有人在
    附近，且已經因為我的動作，驚動嫌疑人，我感覺已經與嫌
    疑人有近距離接觸，我隨時準備拍照，我看到鍾進財用兩眼
    直視我，我有拍到鍾進財及他的器具，第2 、3 個人我都沒
    有拍到，等我拍到鍾進財後，我輕輕喊那群人說，大哥你們
    在做什麼，我用安撫的方式說有什麼事情出來慢慢說，我拍
    到照片並喊過後，我就退後，鍾進財及第2 、第3 個人都陸
    續走出來。被告甲○○是在同案被告鍾進財出來後1 分鐘走
    出樹林，當時伊手上拿著1 把刀，後走到證人林寶義房子旁
    邊等語（見原審94年8 月2 日審判筆錄），況查，本件查獲
    地點為山區林班地，幅員廣闊，人煙罕至，如非事前相約，
    被告等人何以會在相同時間、同一地點相遇，彼此間又為同
    村人，互相認識，未免過於巧合，唯一合理之解釋，即是同
    案被告鍾進財於93年7 月13日晚間11時30分警詢時供述屬實
    。由上觀之，同案被告鍾進財於警訊第2 次之上開陳述，顯
    在圖卸己責，自非可取，尚難採為有利於被告甲○○之認定
    。
三、被告雖辯稱：伊上山是為採草藥給女兒治氣喘，找不到就去
    林寶義家中問他，順便在他家喝酒云云。惟查證人林寶義於
    警訊中證述：甲○○當時很匆忙跑過來我家，向我要酒喝等
    語（見警卷第11、12頁）。於原審審理時又結證：當天下午
    甲○○用走的來喝米酒，他只說拿酒來喝。不會喝很久，約
    半小時左右。他說拿瓶酒來喝，一瓶還沒有喝完，我太太就
    叫我進去等語（見原審卷第46頁至49頁）。由上觀之，被告
    至林寶義家中始終未向林寶義問起草藥之事。且係於犯罪被
    發覺後，匆匆趕至向林寶義要酒喝，顯然係藉要酒喝以掩飾
    犯行甚明，所辯上情，自非可取。
四、次查被告等人竊取墨水樹之地點，係在恆春事業區第38、39
    林班地內之保安林範圍以外，有行政院農業委員會林務局屏
    東林區管理處94年5 月25日春業字第0946611281號函附於原
    審卷第9 頁可稽。起訴書認被告等人係在上開保安林內竊取
    墨水樹，尚屬誤會。又本件被告等人竊取之墨水樹計有12
    株，亦有上開函可證，起訴書認被告等人竊取之墨水樹僅7
    株，亦屬誤會。又本件被竊之墨水樹12株之被害山價為新台
    幣11萬3,500 元，有行政院農業委員會林務局屏東林區管理
    處核定之森林主副產物被害價格查定書1 紙附於原審卷第11
    頁可按。綜上所述，被告所辯上情，無非卸責之詞，不足採
    信。本件事證明確，被告之犯行，堪以認定。
五、核被告所為，係犯森林法第52條第1 項第4 款之結夥2 人以
    上竊取森林主產物罪。被告竊取之地點雖在國有林地範圍內
    ，然非屬保安林區，已如前述，公訴人認被告之行為尚該當
    森林法第52條第1 項第1 款之加重竊盜條件部分，容有誤會
    。又被告與鍾進財、賴秋亮間，就上開犯行，有犯意聯絡及
    行為分擔，均為共同正犯。原審未予詳查，遽為被告無罪之
    判決，尚有未當。公訴人上訴意旨，執此指摘原判決不當，
    為有理由，自應由本院將原審此部分判決撤銷改判。審酌被
    告犯後否認犯行，態度不佳，砍伐之墨水樹12株山價達11萬
    3,500 元情節非輕等一切情狀，量處如主文第2 項所示之刑
    ，並依被害山價總額新台幣11萬3,500 元科處贓額2 倍之罰
    金即新台幣22萬7,000 元，並就併科罰金部分諭知易服勞役
    之折算標準。至於扣案之鐵鋸4 支、十字鎬、鋤頭各1 把、
    螺絲起子1 支、照明燈1 組，係共犯鍾進財所有，已經其警
    訊供明在卷，且為供被告等犯罪所用之物，均依刑法第38條
    第1 項第2 款規定併宣告沒收。扣案之殺蟲劑1 瓶，雖為鍾
    進財所有之物，然與本件犯罪無關，自不予宣告沒收，併此
    明。
據上論斷，應依刑事訴訟法第369 條第1 項前段、第364 條、第
299 條第1 項前段、森林法第52條第1 項第4 款、刑法第11條、
第28條、第42條第3 項、第38條第1 項第2 款，罰金罰鍰提高標
準條例第2 條，判決如主文。
本案經檢察官林惠到庭執行職務。
中　　華　　民　　國　　94　　年　　12　　月　　30　　日
                  刑事第三庭    審判長法  官  周賢銳
                                      法  官  黃仁松
                                      法  官  謝宏宗
以上正本證明與原本無異。
如不服本判決應於收受本判決後10日內向本院提出上訴書狀，其
未敘述上訴理由者，並得於提起上訴後10日內向本院補提理由書
狀（均須按他造當事人之人數附繕本）「切勿逕送上級法院」。
中　　華　　民　　國　　95　　年　　1 　　月　　3 　　日
　　　　　　　　　　　　　　　　　　　書記官  熊惠津
附錄本判決論罪科刑法條：
森林法第52條第1項第4款：
 (加重竊取森林主、副產物罪)
竊取森林主、副產物而有左列情形之一者，處 6 月以上 5 年以
下有期徒刑，併科贓額2 倍以上5 倍以下罰金：
四  結夥2人以上或僱使他人犯之者。
                                                      K
